臺灣高等法院花蓮分院刑事裁定　　　　　100年度毒抗字第7號
抗　告　人
即　被　告　江俊原
上列抗告人因違反毒品危害防制條例案件，不服臺灣花蓮地方法
院100年度毒聲字第86號中華民國100年8月18日裁定（聲請案號
：臺灣花蓮地方法院檢察署100年度聲戒字第5號），提起抗告，
本院裁定如下：
    主  文
抗告駁回。
    理  由
一、按犯毒品危害防制條例第10條之罪者，檢察官應聲請法院裁
    定，令被告入勒戒處所觀察、勒戒，其期間不得逾2月；觀
    察、勒戒後，檢察官依據勒戒處所之陳報，認受觀察、勒戒
    人無繼續施用毒品傾向者，應即釋放，並為不起訴之處分；
    認受觀察、勒戒人有繼續施用毒品傾向者，檢察官應聲請法
    院裁定令入戒治處所強制戒治，其期間為6個月以上，至無
    繼續強制戒治之必要為止；但最長不得逾1年，毒品危害防
    制條例第20條第1項、第2項定有明文。
二、原裁定以本件抗告人即被告江俊原（下稱抗告人）因施用第
    一級毒品海洛因、第二級毒品甲基安非他命，原審以99年度
    毒聲字第126號裁定將其送觀察、勒戒後，經法務部矯正署
    花蓮看守所附設勒戒處所認有繼續施用毒品之傾向，有該所
    於民國100年8月5日出具之「有無繼續施用毒品傾向證明書
    」1份附卷可稽，足見抗告人確有繼續施用毒品之傾向，乃
    依前揭規定裁定抗告人令入戒治處所施以強制戒治，其期間
    為6個月以上，至無繼續強制戒治之必要為止，但最長不得
    逾1年，經核並無不合。
三、抗告意旨略以：抗告人於99年間進入花蓮看守所進行觀察勒
    戒後，已深知悔悟，痛改前非，並下定決心遠離毒品，不再
    染上吸毒惡習，且抗告人尚有妻女，亦有負擔扶養照護之重
    大責任，惟抗告人卻仍遭花蓮看守所認定有繼續施用毒品之
    虞，而出具「有無繼續施用毒品證明書」予檢察官，實令抗
    告人難已甘服，又法院對於戒治單位之評估，仍應予實質審
    核，尤其評估項目主觀性較強之「戒斷症狀」、「情緒及態
    度」、「社會功能」、「支持系統」等項，應注意是否符合
    比例原則及公平原則，非全依評估紀錄表為形式審查，觀之
    本件抗告人施用之毒品多為第二級毒品安非他命，成癮性不
    若第一級毒品，而戒治處所人員在評估標準紀錄表所勾選前
    揭判斷選項，多流於主觀認定，顯有理由不備之處，況該證
    明書作成前對抗告人之觀察時間僅為短暫，能否逕認定抗告
    人仍有繼續施用毒品傾向，實非無疑，故提起抗告云云。
四、經查：
（一）按有無繼續施用毒品傾向之評估標準，並非完全以受勒戒
      人勒戒後之結果為準，勒戒前之各種情況，仍應作為評估
      之依據。而依勒戒處所評分說明手冊規定，係以人格特質
      、臨床徵候及行為表現3項合併計算分數：1.分數100分至
      71分，判定為有繼續施用毒品傾向。2.50分至0分判定為
      無繼續施用毒品傾向。3.70分至51分間判定有繼續施用毒
      品傾向之原則為有下列各項之一者：(1)缺乏病識感或戒
      治動機者。(2)第一級毒品使用者。(3)有煙毒前科者。(4
      )有礙家庭、社會和諧與安寧者。若無以上各項之一，惟
      判定者認為個案「有繼續施用毒品傾向」者，應在「有無
      繼續施用毒品傾向證明書」詳細說明欄內載明，並於綜合
      判斷項下勾選「有繼續施用毒品傾向」。4.分數為50分以
      下，原本應列為「無繼續施用毒品傾向」，但綜合評分者
      根據臨床實務，有具體事證，認為個案「有繼續施用毒品
      傾向」者，以綜合評分者所評估為準，惟須在「有無繼續
      施用毒品傾向證明書」詳細說明欄載明具體事證。而其中
      之人格特質係依：(1)有無毒品犯罪前科、(2)其他犯罪紀
      錄（竊盜、違反槍砲彈藥刀械管制條例、賭博、妨害自由
      、恐嚇、擄人勒贖、傷害、殺人、公共危險、搶奪、強盜
      、海盜、盜匪罪）；臨床徵候係依尿液檢驗戒斷症狀有無
      多種藥物使用、有無注射使用、使用期間；行為表現係依
      有無情緒低落、喧嘩等、社會功能是否良好、支持系統等
      ；作為判斷分數之依據。判定者判定人格特質、臨床徵候
      及行為表現合計3項分數，固係供為判定者判定「有無繼
      續施用毒品傾向」之審酌標準，但非唯一標準。綜合評分
      者，應根據臨床實務，有具體事證，認為個案「有繼續施
      用毒品傾向」者，以綜合評分者所評估為準，有「有無繼
      續施用毒品傾向」評估標準、評分說明手冊可稽。
（二）抗告人於99年6月8日15時30分為警查獲前某時，在台中縣
      大肚鄉○○○街216號3樓臥室，施用第一級毒品海洛因、
      第二級毒品甲基安非他命各1次，經依臺灣檢驗科技股份
      有限公司之濫用藥物檢驗報告，於99年11月4日經原審以
      99 年度毒聲字第126號裁定送觀察、勒戒（抗告人不服，
      提起抗告後經本院以99年度毒抗字第9號裁定駁回），詎
      抗告人經通知執行未到，嗣經通緝到案，送法務部矯正署
      花蓮看守所附設勒戒所執行觀察勒戒前，於100年7月2日
      經檢察官訊問，供稱查獲前仍有施用海洛因、安非他命、
      大麻及搖頭丸等毒品，且買了約新台幣（以下同）10萬元
      之上開毒品，安非他命買了約4萬元，海洛因買約2萬元，
      均已施用完等語，有抗告人訊問筆錄附卷可稽（見臺灣花
      蓮地方法院檢察署100年度毒偵緝字第32號卷第19-23頁）
      ，足證抗告人有長期施用第一、二級毒品之事實。抗告人
      於執行觀察、勒戒期間，由法務部矯正署花蓮看守所附設
      勒戒處所之醫師（此有矯正署花蓮看守所附設勒戒處所於
      100年8月5日出具之有無繼續施用毒品傾向評估標準紀錄
      表上醫療人員號碼章戳為：醫師編號001，附於上開毒偵
      緝卷第38頁）評定，認其相關毒品前科紀錄有1筆，其他
      犯罪紀錄有3筆，在人格特質項目評定為16分；又其有戒
      斷症狀，多重藥物使用，使用期間超過1年，情緒及態度
      不良，在臨床徵候部分評定為50分；且社會功能不良，並
      於支持系統上，亦與家人有嚴重衝突，在環境相關因素項
      目評定為7分，合計總分達73分，因而判定抗告人有繼續
      施用毒品傾向，有法務部矯正署花蓮看守所附設勒戒處所
      於100年8月5日出具之有無繼續施用毒品傾向證明書、有
      無繼續施用毒品傾向評估標準紀錄表各1紙在卷可稽（附
      於上開毒偵緝卷第37、38頁）。審酌上開評估標準紀錄表
      確由符合醫師資格之人所為之評斷，並無程序違法之情狀
      ，至上開有無繼續施用毒品傾向評估標準紀錄表中所勾選
      「與家人有嚴重衝突者」之項目，固與勒戒處所觀察、勒
      戒人基本資料表中，其支持系統項下「與家人同住，與家
      人關係」一欄所勾選「良好」之項目（附於上開毒偵緝卷
      第39頁背面），兩者所評定之內容不同，然並不影響上開
      認定之結果，且縱扣除該「與家人有嚴重衝突者」項目之
      評定分數2分後，有無繼續施用毒品傾向之整體評分合計
      仍達於71分，對於上開有繼續施用毒品傾向之判斷結果亦
      不生影響。又上開評估標準紀錄表記載之評分，係該所相
      關專業知識經驗人士，在抗告人觀察、勒戒期間，依其本
      職學能在各該人格特質、臨床徵候及環境相關因素中之具
      體項目，就個案之臨床實務及相關事證，一一評估後所為
      之綜合判斷，自得憑以判斷抗告人有無繼續施用毒品傾向
      之證明，則該勒戒處所綜合評分者依個案之臨床實務及具
      體事證，判定抗告人為「有繼續施用毒品傾向」，依上開
      說明，尚無不合。
（三）抗告人以其多為施用第二級毒品，較不具成癮性，且上開
      評估多流於主觀認定及觀察時間短暫云云，顯與其於上開
      偵查中之供述及其尿液檢驗結果不符，自不足採信，其抗
      告所指，自屬無據，從而原審裁定抗告人應令入戒治處所
      執行強制戒治，至無繼續強制戒治之必要為止，於法並無
      不合，本件抗告為無理由，應予駁回。
五、據上論斷，應依刑事訴訟法第412條裁定如主文。
中    華    民    國  100    年    9    月    19    日
                  刑事庭審判長法  官    何方興
                              法  官    張宏節
                              法  官    王紋瑩
以上正本證明與原本無異。
本件不得再抗告。
中    華    民    國  100    年    9    月    19    日
                              書記官    吳文芳